【裁判字號】    99,訴,3466
【裁判日期】    991222
【裁判案由】    毒品危害防制條例
【裁判全文】
臺灣板橋地方法院刑事判決              99年度訴字第3466號
公  訴  人  臺灣板橋地方法院檢察署檢察官
被      告  王壹重
上列被告因毒品危害防制條例案件，經檢察官聲請簡易判決處刑
（99年度撤緩毒偵字第27號），本院認不宜以簡易判決處刑，改
依通常程序審理，被告於本院準備程序進行中就被訴事實為有罪
之陳述，經本院合議庭裁定由受命法官獨任進行簡式審判程序，
判決如下：
    主  文
王壹重施用第一級毒品，累犯，處有期徒刑柒月；扣案之注射針
筒壹支，沒收之。又施用第一級毒品，累犯，處有期徒刑柒月；
扣案之海洛因（驗餘淨重零點貳捌柒肆公克），沒收銷燬之；扣
案包裝上開海洛因之外包裝袋壹個，沒收之。應執行有期徒刑拾
壹月；扣案之海洛因（驗餘淨重零點貳捌柒肆公克），沒收銷燬
之：扣案包裝上開海洛因之外包裝袋壹個、注射針筒壹支，均沒
收之。
    事  實
一、王壹重前因施用毒品案件，經臺灣苗栗地方法院以88年度毒
    聲字第494 號裁定送觀察、勒戒後，認無繼續施用毒品傾向
    ，於民國88年5 月10日觀察、勒戒執行完畢釋放出所，並經
    臺灣苗栗地方法院檢察署檢察官以88年度偵緝字第124 號為
    不起訴處分確定。又因施用毒品案件，經同法院以91年度毒
    聲字第89號裁定送觀察、勒戒後，認有繼續施用毒品傾向，
    經同法院以91年度毒聲字第177 號裁定令入戒治處所施以強
    制戒治，後再經同法院以91年度毒聲字第665 號裁定停止戒
    治，所餘戒治期間付保護管束，於91年9 月13日停止戒治出
    所，交付保護管束至92年2 月24日期滿未經撤銷停止戒治而
    視為執行完畢，同時另經同法院以91年度苗簡字第321 號判
    決判處有期徒刑6 月確定；又因施用毒品案件，經同法院以
    92年度訴字第229 號判決判處有期徒刑7 月確定，接續執行
    後，於93年9 月21日縮短刑期假釋出監，交付保護管束至93
    年9 月23日期滿未經撤銷假釋而視為執行完畢。復因竊盜、
    公共危險等案件，先後經同法院以94年度易字第727 號、95
    年度交訴字第21號判處有期徒刑9 月、5 月確定；再因施用
    毒品案件，經同法院以95年度訴字第555 號判處有期徒刑8
    月、4 月，應執行有期徒刑11月確定，上開4 罪嗣經同法院
    以96年度聲減字第206 號裁定減為有期徒刑4 月又15日、2
    月又15日、4 月、2 月，並定應執行刑為有期徒刑11月確定
    ，於96年7 月1 日縮刑期滿執行完畢。又因施用毒品案件，
    經同法院以97年度訴字第61號判處有期徒刑4 月、4 月、3
    月，應執行有期徒刑9 月確定，於97年9 月23日執行完畢。
    詎猶不思悛悔，(一)基於施用第一級毒品海洛因之犯意，於98
    年9 月4 日某時許，在臺北縣三重市○○街149 巷19號4 樓
    居所內，以將第一級毒品海洛因摻入水中用針筒施打之方式
    ，施用第一級毒品海洛因1 次。嗣於98年9 月5 日晚間6 時
    許，在上址居所為警查獲，並扣得其所有供施用第一級毒品
    海洛因所用之注射針筒1 支。(二)另基於施用第一級毒品海洛
    因之犯意，於98年9 月16日某時許，在上址居所，以將第一
    級毒品海洛因摻入水中用針筒施打之方式，施用第一級毒品
    海洛因1 次。嗣於98年9 月17日中午12時20分許，在臺北縣
    三重市○○路與自強路口因行跡可疑為警盤查，並扣得其所
    有之海洛因1 包（驗前淨重0.2880公克，取樣0.0006公克，
    驗餘淨重0.2874公克）。
二、案經臺北縣政府警察局三重分局報請臺灣板橋地方法院檢察
    署檢察官偵查後聲請簡易判決處刑。本院於準備程序進行中
    ，被告就被訴事實為有罪之陳述，經告知被告簡式審判程序
    之旨，並聽取當事人之意見後，裁定進行簡式審判程序。
    理  由
一、上揭犯罪事實，業經被告王壹重於本院準備程序及審理中坦
    承不諱，並有注射針筒1 支、海洛因1 包扣案可資佐證，而
    被告經警於98年9 月5 日、98年9 月17日採集其尿液檢體送
    驗結果，均呈鴉片類陽性反應一情，亦有臺北縣政府警察局
    查獲毒品案件尿液檢體監管紀錄表、臺灣檢驗科股份有限公
    司98年9 月17日報告編號UL/2009/90249 號濫用藥物檢驗報
    告、臺北縣政府警察局三重分局查獲毒品案件被移送者姓名
    代碼對照表、臺灣檢驗科技股份有限公司98年10月2 日報告
    編號UL/2009/90684 號濫用藥物檢驗報告各1 紙附卷可參；
    另扣案之白色粉末1 包經送鑑定結果，實稱毛重0.5380公克
    （含1 袋），驗前淨重0.2880公克，取樣0.0006公克，驗餘
    淨重0.2874公克，檢出第一級毒品海洛因成分，亦有交通部
    民用航空局航空醫務中心98年9 月25 日航藥鑑字第0984891
    號毒品鑑定書1 紙在卷可佐，足認被告之自白與事實相符，
    洵堪採為認定事實之依據。事證明確，被告犯行已堪認定。
    又按92年7 月9 日新修正之毒品危害防制條例刪除二犯及三
    犯之規定，一改修法前繁雜之處遇程序，僅將施用毒品者簡
    化區分為初犯、再犯，並認施用毒品者係屬病患性犯人，以
    觀察、勒戒戒除其身癮，並以強制戒治去除其心癮。經觀察
    、勒戒或強制戒治執行完畢釋放後，若係5 年後再犯該條例
    第10條施用毒品罪者，與同條例第20條第1 項、第2 項關於
    「初犯」之處理方式相同，檢察官應先聲請法院裁定令被告
    入勒戒處所觀察、勒戒，並視有無繼續施用毒品傾向，決定
    應予釋放、為不起訴之處分，或應聲請法院裁定令入勒戒處
    所強制戒治；若係5 年內「再犯」同條例第10條施用毒品罪
    者，依同條例第23條第2 項規定，檢察官則應依法追訴。觀
    諸該條例第20條第3 項之修正理由：「觀察、勒戒或強制戒
    治5 年後再犯者，顯見前所實施之觀察、勒戒或強制戒治已
    足以遮斷其施用毒品之癮，為期自新及協助其戒除毒癮，對
    此5 年後再犯者，爰明定仍適用初犯之規定，先經觀察、勒
    戒、強制戒治之程序。」及同條例第23條第2 項之修正理由
    ：「為配合簡化施用毒品犯之刑事處遇程序，並鑑於經觀察
    、勒戒或強制戒治執行完畢釋放後5 年內再犯者，其再犯率
    甚高，原據以實施之觀察、勒戒及強制戒治既已無法收其實
    效，自應施以刑事處遇。」，顯然如施用毒品者係前經觀察
    、勒戒或強制戒治等治療程序執行完畢5 年後，始再施用毒
    品之「初犯」，因前所執行之觀察、勒戒或強制戒治已足收
    戒除毒癮之效，自應重新執行觀察、勒戒或強制戒治等治療
    程序，並於治療程序執行完畢後，由檢察官為不起訴處分，
    毋庸對之追訴處罰；反之，在「再犯」之情形，因其先前所
    為治療程序顯未能收戒斷毒癮之效，且考量施用毒品者之再
    犯率偏高，乃簡化其刑事處遇程序，而逕予追訴處罰，不再
    施以治療程序。參酌上開立法理由，修正毒品危害防制條例
    就施用毒品者，祇於「初犯」及「5 年後再犯」二種情形，
    有其追訴條件之限制，即須於初犯經觀察、勒戒或強制戒治
    釋放後，5 年內均無施用毒品之行為，始能認其前所實施之
    觀察、勒戒或強制戒治已足遮斷毒癮，而得於5 年後再犯時
    ，再予適用初犯之規定，重行觀察、勒戒等程序。倘5 年內
    已經再犯，被依法追訴處罰，縱其第3 次（或第3 次以上）
    施用毒品之時間在初犯釋放5 年以後，即與「5 年後再犯」
    之情形有別，且因已於「5 年內再犯」，顯見其再犯率甚高
    ，原實施觀察、勒戒或強制戒治，已無法收其實效，而無5
    年戒斷期之存在，自無再經觀察、勒戒及強制戒治之必要，
    應由檢察官逕行起訴，始符新法修正之本旨。是被告前因施
    用毒品案件，經臺灣苗栗地方法院以88年度毒聲字第494 號
    裁定送觀察、勒戒後，認無繼續施用毒品傾向，於88年5 月
    10日觀察、勒戒執行完畢釋放出所，並經臺灣苗栗地方法院
    檢察署檢察官以88年度偵緝字第124 號為不起訴處分確定後
    ，5 年內即再因施用毒品案件，經經同法院以91年度苗簡字
    第321 號判決判處有期徒刑6 月確定等情，復有臺灣高等法
    院被告前案紀錄表1 份附卷可考，被告於上開觀察、勒戒執
    行完畢後，既曾於5 年內再犯毒品危害防制條例第10條之罪
    ，並經判刑確定，本次被告所犯毒品危害防制條例第10條之
    罪，自非屬毒品危害防制條例第20條第3 項所定「再犯」之
    情形，而應依法追訴。
二、核被告王壹重先後2 次所為，均係犯毒品危害防制條例第10
    條第1 項之施用第一級毒品罪。其施用第一級毒品海洛因前
    後持有第一級毒品海洛因之低度行為，應為施用之高度行為
    所吸收，不另論罪。又被告所犯上開2 罪間，犯意各別，應
    予分論併罰。又被告有犯罪事實欄所載之犯罪科刑執行情形
    ，此有臺灣高等法院被告前案紀錄表1 份在卷可憑，其受有
    期徒刑之執行完畢後，5 年以內故意再犯本件有期徒刑以上
    之罪，均為累犯，應各依刑法第47條第1 項之規定加重其刑
    。爰審酌被告前已因施用毒品案件經送觀察、勒戒及強制戒
    治，並經法院多次判刑在案，有臺灣高等法院被告前案紀錄
    表1 份在卷可參，仍不能戒除毒癮，再次漠視法令禁制而犯
    本罪，顯見其戒除毒癮之意志薄弱，惟念其犯後坦承犯行，
    態度尚佳，且施用毒品所生危害，實以自戕身心健康為主，
    對於他人生命、身體、財產等法益，尚無明顯而重大之實害
    等一切情狀，分別量處如主文所示之刑，並定其應執行刑，
    以示懲儆。又扣案之海洛因（驗餘淨重0.2874公克），屬查
    獲之第一級毒品，不問屬於犯人與否，應依毒品危害防制條
    例第18條第1 項前段併予宣告沒收銷燬之；而扣案包裝上開
    海洛因之外包裝袋1 個、注射針筒1 支，係被告所有，供施
    用第一級毒品犯罪所用之物，業經被告供承在卷，爰依刑法
    第38條第1 項第2 款規定併予宣告沒收之。
據上論斷，應依刑事訴訟法第452 條、第273 條之1 第1 項、第
299 條第1 項前段，毒品危害防制條例第10條第1 項、第18條第
1 項前段，刑法第11條、第47條第1 項、第51條第5 款、第38條
第1 項第2 款，判決如主文。
本案經檢察官林慈雁到庭執行職務。
中    華    民    國    99    年    12    月    22    日
                      刑事第二十三庭  法  官  曾 淑 娟
上列正本證明與原本無異。
如不服本判決，應於判決送達後10日內敘明上訴理由，向本院提
出上訴狀 (應附繕本) ，上訴於臺灣高等法院。其未敘述上訴理
由者，應於上訴期間屆滿後20日內向本院補提理由書「切勿逕送
上級法院」。
                                      書記官  許 育 菁
中    華    民    國    99    年    12    月    22    日
附錄本案論罪科刑法條全文：
毒品危害防制條例第10條
施用第一級毒品者，處6 月以上 5 年以下有期徒刑。
施用第二級毒品者，處3 年以下有期徒刑。

司法院資訊處製作；財團法人民間司法改革基金會備份。
